臺灣高等法院刑事判決　　　　　　　　　九十一年度上訴字第一一五八號
　　上　訴　人
　　即　被　告　乙○○
　　選任辯護人　蘇義雄
右上訴人因偽造有價證券等案件，不服臺灣桃園地方法院九十年度訴緝字第五六號，
中華民國九十一年一月三十日第一審判決（起訴案號：臺灣桃園地方法院檢察署八十
二年度偵字第八五一０、一三六七五號）提起上訴，本院判決如左：
    主      文
上訴駁回。
    事      實
一、乙○○於民國八十一年十月間某日，與綽號「阿發」之不詳姓名年籍成年男子共
    同出面與在桃園縣中壢市○○○路○段二七九號經營天柱企業社，而需錢週轉之
    丙○○約定代為辦理銀行信用貸款，因此取得丙○○所交付之房屋土地所有權狀
    及天柱企業社營利事業登記證等文件。乙○○竟意圖為自己不法之所有，利用此
    機會，持之於八十一年十一月二十二日，在桃園縣桃園市○○○街某處，向其友
    人甲○○佯稱丙○○欲借款新台幣（下同）六十萬元，而將上開所有權狀及營利
    事業登記證留置於甲○○處，並於八十一年十二月二十三日，在台北市○○路之
    合作金庫，提出其分別於八十一年十二月二十二日、同年十一月二十二日，在桃
    園縣桃園市○○路其所經營之水電工程行，冒用丙○○名義偽造「丙○○」簽名
    、指印，而偽造丙○○出具之「債務抵押契約書」及意圖供行使之用，偽以丙○○為發票人而偽造之發票日為八十一年十一月二十二日、到期日為八十二年一月
    二十二日、票號為三六五四七０號、面額為六十萬元之本票各乙紙，交付予甲○○作為擔保，使甲○○信以為真陷於錯誤，而當場交付六十萬元予乙○○，足以
    生損害於甲○○及丙○○。詎三日後，乙○○又以丙○○需上開所有權狀持往銀
    行作為辦理信用貸款徵信之用為由，自行簽發發票日為八十二年二月十日、面額
    六十萬元之支票乙紙交付予甲○○，作為保證，而索回上開所有權狀。嗣上開支
    票屆期，甲○○持之向銀行提示不獲付款，再經向丙○○查詢，始悉上情。
二、案經甲○○訴請臺灣桃園地方法院檢察署檢察官偵查起訴。
    理      由
一、訊據上訴人即被告乙○○供承有於右揭時地受丙○○之委託代為辦理銀行信用貸
    款，而取得丙○○所交付之房屋土地所有權狀及天柱企業社營利事業登記證等文
    件，嗣持該所有權及營利事業登記證向告訴人甲○○借款六十萬元，並交付右開
    「債權抵押契約書」及本票各乙紙作為擔保，並另交付右述支票乙紙，以取回原
    交付告訴人持有之所有權狀，而該支票經告訴人提示未獲兌現等事實，惟否認有
    右開犯行，辯稱：伊受丙○○之委託代其辦理銀行信用貸款，因而向甲○○借錢
    ，而以丙○○名義製作債權抵押契約書及簽發本票，應屬丙○○授權範圍，實無
    偽造可言云云。然查右揭被告與綽號「阿發」之不詳姓名年籍成年男子前往丙○○經營之天柱企業社，以代丙○○辦理銀行信用貸款為由，而取得丙○○所交付
    之房屋土地所有權狀及天柱企業社營利事業登記証等文件，嗣被告並非代丙○○
    辦理銀行信用貸款，而向告訴人甲○○佯稱丙○○欲借款六十萬元，並將上開所
    有權狀及營利事業登記証留置於告訴人處，暨交付右揭以丙○○名義製作之債務
    抵押契約書及簽發之本票交付予告訴人作為擔保，而向告訴人借得六十萬元，事
    隔三日後，被告又以丙○○需上開所有權狀持往銀行作為辦理信用貸款徵信之用
    為由，自行簽發右開支票乙紙交付告訴人作為保証，而索回上開所有權狀，嗣該
    支票屆期經為付款提示不獲兌現等情，業據告訴人甲○○及証人丙○○於偵審時
    指、証述甚詳在卷，証人丙○○於原審法院審理時並証稱：乙○○並未替伊辦成
    銀行信用貸款，亦未將証件退還給伊，伊並無向甲○○借錢，亦無出具債務抵押
    契約書及簽發本票交予甲○○之事云云（見原審卷第九七頁、第九八頁），而查
    被告既受丙○○之託代為向銀行辦理信用貸款，嗣因丙○○受條件所限無法辦理
    銀行信用貸款，被告理應將上揭証件退還丙○○，詎被告竟向告訴人甲○○佯稱
    丙○○欲借款六十萬元，而將上開所有權狀及營利事業登記証留置於告訴人處，
    並自行以丙○○名義製作債務抵押契約書及簽發本票交付告訴人作為擔保，雖被
    告以此係在丙○○授權範圍，惟查丙○○係委託被告代為辦理銀行信用貸款，茲
    被告實際上並非代丙○○辦理銀行信用貸款，而係向告訴人甲○○個人借款，則
    此是否係在丙○○授權範圍，己非無疑，況查被告於原審法院審理時供承六十萬
    元是伊本人名義向甲○○借的，跟丙○○無關，因甲○○要求伊提供擔保，伊就
    拿丙○○之營利事業登記証及所有權狀交給甲○○，並未經丙○○同意，簽發面
    額六十萬元本票及債務抵押契約書交給甲○○云云（見原審卷第四三頁），而於
    本院調查時亦供承以丙○○的名義向甲○○借錢是伊個人的意思云云（見本院九
    十一年六月七日訊問筆錄），且查被告若係獲丙○○授權向告訴人甲○○借錢，
    何以丙○○竟不知其向告訴人借錢之事，並供証並未收到該六十萬元，而本件向
    告訴人借款之事，若係在丙○○授權範圍，並由丙○○授權被告製作系爭債務抵
    押契約書及簽發右述本票，則被告於以丙○○名義出具債務抵押契約書及簽發本
    票時，又何需於其上按捺其指印，嗣被告並為取回交付予告訴人甲○○之上揭所
    有權狀，而自行另簽發右揭面額六十萬元之支票乙紙交付告訴人，作為保証，惟
    該支票屆期經為付款提示不獲兌現，被告就此六十萬元並與告訴人達成民事上和
    解，分期償還欠款，有和解協議書乙份在卷可參（見原審卷第二一六頁），足証
    本件六十萬元顯係被告個人向告訴人貸借，而與丙○○無涉，所貸得之款項亦係
    被告自行花用，並未交付丙○○分文，而被告向告訴人佯稱係丙○○欲借款六十
    萬元，並以丙○○名義出具債務抵押契約書及簽發本票，持以交付告訴人，顯屬
    未經丙○○授權，而為偽造無疑，此被告於原審法院審理時即坦承向告訴人甲○○佯稱丙○○欲借款六十萬元，而將丙○○所交付之上開所有權狀及營利事業登
    記証留置於告訴人處，並未經丙○○同意，偽造丙○○名義出具之債務抵押契約
    書及冒用丙○○名義，偽造丙○○為發票人之右開本票，持以交付告訴人作為擔
    保等事實，並有被告偽造之債務抵押契約書、本票、天柱企業社營利事業登記証
    及支票，退票理由單影本各乙紙附卷可稽，而被告偽造丙○○出具之債務抵押契
    約書及偽造丙○○為發票人之本票，持以交付告訴人甲○○供為借款擔保，自足
    以生損害於告訴人甲○○及丙○○。至被告向告訴人佯稱係丙○○欲借款，並交
    付丙○○為發票人之系爭本票，苟該本票上並未填載日期（即發票日及到期日）
    ，告訴人當無率而將六十萬元交付予被告之理，依告訴人所提出之系爭本票影本
    ，其上詳載發票日及到期日，並參酌被告於原審法院審理時供承本票上金額、名
    字、到期日是伊寫的云云（見原審卷第七二頁），是被告事後翻異前供，否認有
    偽造系爭債務抵押契約書及本票，而向告訴人詐借六十萬元之事實，要屬圖卸刑
    責之詞，不足採信，事証明確，被告犯行洵堪認定。
二、核被告乙○○所為係犯刑法第三百三十九條第一項之詐欺取財罪、同法第二百十
    六條、第二百十條行使偽造私文書罪、同法第二百零一條第一項偽造有價證券罪
    。被告偽造「丙○○」署押於債務抵押契約書（私文書）上，係偽造私文書之部
    分行為；又其偽造私文書後，復持以行使，其偽造之低度行為已為行使之高度行
    為吸收，均不另論罪。被告行使偽造有價證券之低度行為，為偽造有價證券之高
    度行為所吸收，不另論罪，而偽造印文為偽造有價證券之部分行為，亦包括於偽
    造有價證券罪內，不另論偽造印文罪。再被告所犯前開各罪間，互有方法結果之
    牽連關係，為牽連犯，應依刑法第五十五條之規定，從最重之偽造有價證券罪處
    斷。原審以被告上述犯行罪証明確，援引刑法第二百十六條、第二百十條、第三
    百三十九條第一項、第五十五條、第二百零五條、第二百十九條及罰金罰鍰提高
    標準條例第一條前段之規定，並審酌被告犯罪之動機、目的、手段、詐取財物之
    價值、因而所致生之危害、嗣己與告訴人甲○○達成民事上和解，分期償還及犯
    罪後之態度等一切情狀，量處有期徒刑三年四月，復以被告在債務抵押契約書上
    偽造之丙○○署押五枚（其上所捺指印雖係屬被告所為，惟被告冒用丙○○名義
    偽造該文書，並於其上捺指印，足使人誤認該指印亦係丙○○所為，自應同認屬
    偽造丙○○署押），均依刑法第二百十九條規定宣告沒收，而被告偽造填載完成
    之發票人為丙○○、發票日為八十一年十一月二十二日、到期日為八十二年一月
    二十二日、票號為三六五四七０號、面額為六十萬元之本票乙紙，依刑法第二百
    零五條規定宣告沒收，經核認事用法，並無違誤，被告上訴意旨否認有上述犯行
    ，尚難認有理由，應予駁回。
據上論結、應依刑事訴訟法第三百六十八條判決如主文。
本案經檢察官林炳雄到庭執行職務。
中      華      民      國    九十一    年      六      月     二十七   日
                              臺灣高等法院刑事第三庭
                                  審判長法  官  張  連  財
                                        法  官  陳  榮  和
                                        法  官  張  傳  栗
右正本證明與原本無異。
如不服本判決應於收受送達後十日內向本院提出上訴書狀，其未敘述上訴之理由者並
得於提起上訴後十日內向本院補提理由書（均須按他造當事人之人數附繕本）。
                                        書記官  秦  慧  榮
中      華     民      國    九十一    年      六      月     二十八   日
附錄：本案論罪科刑法條全文
刑法第二百零一條：
意圖供行使之用，而偽造、變造公債票，公司股票或其他有價證券者，處三年以上十
年以下有期徒刑，得併科三千元以下罰金。
行使偽造、變造之公債票、公司股票或其他有價證券或意圖供行使之用，而收集或交
付於人者，處一年以上七年以下有期徒刑，得併科三千元以下罰金。
刑法第二百十六條：
行使第二百十條至第二百十五條之文書者，依偽造、變造文書或登載不實事項或使登
載不實事項之規定處斷。
刑法第二百十條：
偽造、變造私文書，足以生損害於公眾或他人者，處五年以下有期徒刑。
刑法第三百三十九條：
意圖為自己或第三人不法之所有，以詐術使人將本人或第三人之物交付者，處五年以
下有期徒刑、拘役或科或併科一千元以下罰金。
以前項方法得財產上不法之利益或使第三人得之者亦同。
前二項之未遂犯罰之。
